最高法院刑事判決　　　　　　　　　　　　　　　　九十一年度台非字第二九一號
　　上　訴　人　最高法院檢察署檢察總長
　　被　　　告　甲○○
右上訴人因被告公共危險案件，對於台灣台北地方法院中華民國九十年三月六日第一
審刑事簡易確定判決（九十年度北交簡字第五二七號，聲請簡易判決處刑案號：台灣
台北地方法院檢察署九十年度偵字第一三九九號），認為部分違背法令，提起非常上
訴，本院判決如左：
    主  文
原判決關於違背法令部分撤銷。
    理  由
非常上訴理由稱：「一、按判決不適用法則或適用不當者，為違背法令，刑事訴訟法
第三百七十八條定有明文。又依法應於審判期日調查之證據，未予調查，致適用法令
違誤，而顯然於判決有影響者，該項確定判決即屬違背法令，得提起非常上訴，亦經
司法院大法官會議釋字第一八一號解釋在案。而所謂『應於審判期日調查之證據』，
指該證據在客觀上為法院認定事實及適用法律之基礎而言，亦有司法院大法官會議釋
字第二三八號解釋可資參照。事實審法院於審判之際，對於有罪科刑之被告，有無累
犯之事實，應否適用刑法第四十七條累犯之規定加重其刑，即屬法院認定事實與適用
法律之基礎事項，客觀上有其調查之必要性，應依職權加以調查，倘被告確係累犯而
事實審並未詳加調查，致判決時未適用累犯之規定論處，其判決當然為違背法令而得
提起非常上訴（最高法院八十四年度台非字第九十二號判決參照）。查本件被告甲○
○前於八十六年間因賭博案件，經台灣板橋地方法院判處有期徒刑四月，於八十七年
一月五日確定，並於八十八年三月二十九日易科罰金執行完畢，此有台灣高等法院檢
察署刑案紀錄簡覆表一件及台灣板橋地方法院檢察署八十八年度執字第一一０六號執
行卷宗影本在卷可稽。而被告甲○○於八十九年十二月十四日酒後駕車，所犯刑法第
一百八十五條之三之罪行，係前述賭博案件有期徒刑執行完畢後五年之內再犯，依法
自應適用累犯規定加重其刑。詎原判決竟未依累犯規定加重其刑，自有判決不適用法
則之違法。二、爰依刑事訴訟法第四百四十一條、第四百四十三條提起非常上訴，以
資糾正。」等語。
本院按受有期徒刑之執行完畢，或受無期徒刑或有期徒刑一部之執行而赦免後，五年
以內再犯有期徒刑以上之罪者，為累犯，應加重本刑二分之一。又判決不適用法則或
適用不當者，為違背法令，刑法第四十七條，及刑事訴訟法第三百七十八條分別定有
明文。再依法應於審判期日調查之證據未予調查，致適用法令違誤，而顯然於判決有
影響者，該項判決即屬違背法令，得提起非常上訴，亦經司法院大法官會議著有釋字
第一八一號解釋可稽。是以被告有無累犯之事實，以及應否適用刑法第四十七條之規
定加重其刑，即屬法院認定事實與適用法律之基礎事項，在客觀上有調查之必要，事
實審法院自應依職權加以調查。倘被告係累犯，而法院未詳加調查，致未依累犯之規
定論罪科刑，即有刑事訴訟法第三百七十九條第十款規定所稱依法應於審判期日調查
之證據而未予調查，以及同法第三百七十八條所稱判決不適用法則之違法。查被告甲
○○前於民國八十六年間因賭博案件，經台灣板橋地方法院以八十六年度易字第七六
二四號刑事判決判處有期徒刑四月，如易科罰金，以三百元折算一日確定。嗣於八十
八年三月二十九日經台灣板橋地方法院檢察署檢察官准予易科罰金執行完畢，此有台
灣高等法院檢察署刑案記錄簡覆表暨同署八十八年度執字第一一０六號執行卷宗可稽
。本案被告係於八十九年十二月十四日因酒後駕車，而犯刑法第一百八十五條之三之
罪；其犯罪時間係在前開有期徒刑執行完畢後五年以內，且所犯為最重法定本刑為有
期徒刑以上之刑之罪，依上開規定，本件自應論以累犯，並依刑法第四十七條之規定
加重其本刑至二分之一，始為合法。乃原審未依前揭卷存資料詳予調查，致未適用累
犯之規定論罪科刑，依上說明，自有應於審判期日調查之證據未予調查及判決不適用
法則之違法。案經確定，非常上訴意旨執以指摘，洵有理由，惟原判決此項違誤尚非
不利於被告，爰僅由本院將原判決關於違背法令部分撤銷，以資糾正。
據上論結，應依刑事訴訟法第四百四十七條第一項第一款前段，判決如主文。
中      華      民      國    九十一    年      十      月    三十一    日
                              最高法院刑事第六庭
                                  審判長法官  吳  雄  銘
                                        法官  池  啟  明
                                        法官  石  木  欽
                                        法官  郭  毓  洲
                                        法官  吳  三  龍
      右正本證明與原本無異
                                              書  記  官
中      華      民      國    九十一    年     十一     月      四      日
